臺灣新竹地方法院民事裁定
                                    110年度監宣字第157號
聲  請  人  彭愉雰  
相  對  人  彭啟臣  
關  係  人  彭愉婷  
            謝淑英  
上列聲請人聲請監護宣告事件，本院裁定如下：
    主      文
一、宣告彭啟臣（民國00年00月0日生，身分證統一編號：Z0000
    00000號）為受輔助宣告之人。
二、選定彭愉雰（民國00年0月0日生，身分證統一編號：Z00000
    0000號）為受輔助宣告之人之輔助人。
三、聲請程序費用由受輔助宣告之人負擔。
　　理    由
一、聲請意旨略以：聲請人為相對人之女，相對人於民國108年9
    月16日因車禍顱骨骨折，致不能為意思表示、受意思表示或
    辨識其意思表示之效果，爰依法聲請宣告相對人為受監護宣
    告之人，並指定聲請人為相對人之監護人，關係人彭愉婷為
    會同開具財產清冊之人，並提出戶籍謄本、親屬系統表、同
    意書、診斷證明書等為證。
二、按對於因精神障礙或其他心智缺陷，致不能為意思表示或受
    意思表示，或不能辨識其意思表示之效果者，法院得因本人
    、配偶、四親等內之親屬、最近一年有同居事實之其他親屬
    、檢察官、主管機關、社會福利機構、輔助人、意定監護受
    任人或其他利害關係人之聲請，為監護之宣告；對於因精神
    障礙或其他心智缺陷，致其為意思表示或受意思表示，或辨
    識其意思表示效果之能力，顯有不足者，法院得因本人、配
    偶、四親等內之親屬、最近一年有同居事實之其他親屬、檢
    察官、主管機關或社會福利機構之聲請，為輔助之宣告，民
    法第14條第1項、第15條之1第1項分別定有明文。又按法院
    對於監護宣告之聲請，認為未達應受監護宣告之程度，而有
    輔助宣告之原因者，得依聲請或依職權以裁定為輔助之宣告
    ；法院為前項裁定前，應使聲請人及受輔助宣告之人有陳述
    意見之機會，家事事件法第174條第1項、第2項定有明文。
三、查聲請人為相對人之女，有戶籍謄本附卷可憑，足見聲請人
    為有權提起本件聲請之人。經本院囑託國立臺灣大學醫學院
    附設醫院新竹臺大分院新竹醫院醫師羅光武對相對人進行精
    神或心智狀況之鑑定，鑑定結果認：相對人雖非完全不能為
    意思表示，但需大量協助才能確知其意思，雖於標準化測驗
    中尚可理解指令並配合行動，但其受意思表示及辨識其意思
    表示效果之能力均顯有不足，於現實生活中之行為需家人大
    量協助才可完成。綜合相對人過去之個人史、生活史、疾病
    史，以及鑑定當日精神狀態檢查結果，相對人之臨床診斷為
    外傷性腦傷引起的認知障礙症，且因此精神障礙顯著影響其
    認知功能。相對人雖非完全不能為意思表示、受意思表示，
    或不能辨識其意思表示之效果，但其上述能力均顯有不足。
    雖相對人之能力經持續復健仍有部分恢復之可能，但其自事
    故發生後後進步程度有限，完全恢復至病前狀態之可能性低
    等情，有該院110年10月6日新竹臺大分院精字第1101024965
    號函暨精神鑑定報告書附卷為憑，堪認相對人因腦部創傷造
    成之器質性腦症候群，致其為意思表示、受意思表示及辨識
    其意思表示效果之能力，均顯有不足，已達受輔助宣告之程
    度，惟尚未達受監護宣告之程度，本院爰對相對人為輔助宣
    告。
四、按受輔助宣告之人，應置輔助人；法院為輔助之宣告時，應
    依職權就配偶、四親等內之親屬、最近一年有同居事實之其
    他親屬、主管機關、社會福利機構或其他適當之人選定一人
    或數人為輔助人；法院選定輔助人時，應依受輔助宣告之人
    之最佳利益，優先考量受輔助宣告之人之意見，審酌一切情
    狀，並注意下列事項：（一）受輔助宣告之人之身心狀態與
    生活及財產狀況。（二）受輔助宣告之人與其配偶、子女或
    其他共同生活之人間之情感狀況。（三）輔助人之職業、經
    歷、意見及其與受輔助宣告之人之利害關係。（四）法人為
    輔助人時，其事業之種類與內容，法人及其代表人與受輔助
    宣告之人之利害關係，民法第1113條之1第1項及同條第2項
    準用第1111條、第1111條之1分別定有明文。又受輔助宣告
    之人為下列行為時，應經輔助人同意。但純獲法律上利益，
    或依其年齡及身分、日常生活所必需者，不在此限：（一）
    為獨資、合夥營業或為法人之負責人。（二）為消費借貸、
    消費寄託、保證、贈與或信託。（三）為訴訟行為。（四）
    為和解、調解、調處或簽訂仲裁契約。（五）為不動產、船
    舶、航空器、汽車或其他重要財產之處分、設定負擔、買賣
    、租賃或借貸。（六）為遺產分割、遺贈、拋棄繼承權或其
    他相關權利。（七）法院依前條聲請權人或輔助人之聲請，
    所指定之其他行為，民法第15條之2第1項亦有規定。查相對
    人、相對人配偶及全體子女均到庭表示同意由聲請人擔任輔
    助人（見本院卷第40頁），本院參酌上情，認由聲請人擔任
    輔助人，應符合相對人之最佳利益，爰選定聲請人為相對人
    之輔助人。
五、末按法院為輔助宣告時，受輔助宣告之人對其財產仍具處分
    權能，輔助人僅於民法第15條之2第1項等事件對於輔助宣告
    之人之行為具有同意與否之權限。從而，本件輔助人無須開
    具財產清冊陳報法院，本院自亦無依法另指定會同開具財產
    清冊之人，附此敘明。
六、爰依家事事件法第177條第2項、第164條第2項，裁定如主文
    。
中　　華　　民　　國　　110 　年　　11　　月　　10　　日
               　 家事法庭  法　官　林宗穎　 
以上正本係照原本作成。
如對本裁定抗告，須於裁定送達後10日之不變期間內，向本院提
出抗告狀，並繳納抗告費新臺幣1,000元。
中　　華　　民　　國　　110 　年　　11　　月　　16　　日
                            書記官  嚴翠意